【裁判字號】    90,上易,1543
【裁判日期】    900913
【裁判案由】    妨害家庭
【裁判全文】
臺灣高等法院臺中分院刑事判決                    九十年度上易字第一五四三號
    上  訴  人
    即  被  告  乙○○
右上訴人因妨害家庭案件，不服臺灣台中地方法院九十年度易字第一三○九號中華民
國九十年五月三十日第一審判決（起訴案號：臺灣台中地方法院檢察署八十九年度偵
字第一五三六六號），提起上訴，本院判決如左：
      主  文
上訴駁回。
乙○○緩刑參年。
      事實及理由
一、本案經本院審理結果，認第一審判決認事用法及量刑均無不當，應予維持，並引
    第一審判決書記載之事實、證據及理由。（如附件）
二、被告上訴意旨略以：被告願支付黃錦娥與伊所生之子之扶養費，惟因被告以零工
    為業，告訴人甲○○請求之金額高達一百九十九萬八千三百八十元，超過被告之
    經濟能力，如在八十萬元之範圍內，被告願變賣家產賠償云云。
三、被告與告訴人甲○○之配偶黃錦娥（業據原審判處有期徒刑三月確定）發生婚姻
    外之性行為且進而生有一子，其有相姦之事實即屬明確，原審因而適用刑事訴訟
    法第二百九十九條第一項前段，刑法第二百三十九條後段、刑法第二條第一項前
    段、修正後刑法第四十一條第一項前段，罰金罰鍰提高標準條例第二條之規定，
    並審酌被告之品行、犯罪之動機、目的、手段、所生之危害及犯罪後態度等一切
    情狀，量處有期徒刑三月，並諭知易科罰金之折算標準，其認事用法核無違誤，
    量刑亦屬允當，被告上訴為無理由，應予駁回。復查被告前未曾受有期徒刑以上
    刑之宣告，有台灣台中地方法院檢察署刑案資料查註紀錄表附於偵查卷可稽，因
    一時失慮，致罹刑章，且犯後已與告訴人達成訴訟上和解，同意賠償告訴人八十
    萬元，經此教訓，當知所警惕，應無再犯之虞，本院認對被告所宣告之刑，以暫
    不執行為適當，爰併宣告緩刑三年。
四、據上論斷，應依刑事訴訟法第三百七十三條、第三百六十八條，刑法第七十四條
    第一款，判決如主文。
本案經檢察官丙○○到庭執行職務。
中      華      民       國     九十     年     九     月     十二      日
                                  臺灣高等法院臺中分院刑事第四庭
                                        審判長法  官  洪  耀  宗
                        法  官  江  德  千
                                              法  官  劉  登  俊
右正本證明與原本無異。
不得上訴
                                              書記官  鄧  智  惠
中      華      民      國     九十      年      九       月    十三    日
                                                                        Ｆ
附件
臺灣臺中地方法院刑事判決                          九十年度易字第一三九號
    公  訴  人  台灣台中地方法院檢察署檢察官
    被      告  乙○○  男五十歲（民國○○○年○月○○日生）
                        住台中縣清水鎮○○路九八巷卅五弄廿號
                        身分證統一編號：Ｌ一一七五六三六號
                黃錦娥  女三十五歲（民國○○○年○月○日生）
                        住台中縣后里鄉○○路二一九巷七五號
                        居台中縣后里鄉○○村○○路二四號
                        身分證統一編號：Ｌ二二一三六六六四號
    右  一  人
    選任辯護人  陳益軒律師
                劉思顯律師
右列被告因妨害家庭案件，經檢察官提起公訴（八十九年度偵字第一五三六六號），
本院判決如左：
    主  文
乙○○與有配偶之人相姦，處有期徒刑月，如易科罰金，以佰元折算壹日。
黃錦娥有配偶而與人通姦，處有期徒刑月，如易科罰金，以佰元折算壹日。
    事  實
一、乙○○明知黃錦娥為甲○○之妻，係有配偶之人，緣於甲○○以經營檳榔攤為業
    ，常需將檳攤外送至工寮等地供工人食用，且乙○○為甲○○之表舅，亦與黃錦
    娥互為熟識，於八十五年四、五月間某日，甲○○叫黃錦娥外送檳榔至臺中縣后
    里鄉后豐大橋旁之乙○○工作處之工寮，席間適乙○○與外籍工人等多人在該處
    喝酒，黃錦娥乃與之共飲，酒後，詎乙○○與黃錦娥二人（均未達精神耗弱之程
    度），竟基相、通姦之犯意，在前揭工寮內，發生性行為，而與為有配偶之人為
    相、通姦之行為一次，黃錦娥並因此於八十六年二月九日產下一子王００（詳細
    姓名詳卷）。嗣於八十九年六月九日，甲○○與黃錦娥發生爭吵，黃錦娥憤而離
    家出走，忽忙間，未及連同將置放在機車內之皮包帶走，經甲○○在機車內發現
    乙○○、黃錦娥二人於八十八年十二月六日所立載有「乙○○、黃小美（黃婂娥
  之小名）互愛，不計較，有困難，自己承擔，黃小美，乙○○愛你，黃小美為了
    要養育愛兒王００（詳細姓名詳卷），要向乙○○要求二佰萬養育王００讀書，
    長大成人，經乙○○答應，立據為證」等語之字條，因而起疑，為求慎重起見，
    復至中國醫藥學院附設醫院進行血緣鑑定，確認王００與甲○○應無親子關係，
    甲○○始知悉上情，而於八十九年八月十四日對乙○○、黃錦娥提起告訴。
二、案經甲○○訴請台灣台中地方法院檢察署檢察官偵查起訴。
    理  由
一、訊據被告黃錦娥固坦承於前揭時地與乙○○發生性關係一次，惟矢口否認涉有通
    姦之犯行，辯稱：伊是喝酒後不知情之情況下始與乙○○發生性關係的云云，被
    告乙○○辯稱：事情已經經過很久了，告訴人現在才告訴，是否正確，實在值得
    懷疑？若有的話，那也是喝酒造成的，伊根本不清楚狀況，而那張字條是黃錦娥
    牽伊的手蓋的，並不是伊主動寫給黃錦娥的云云。經查：
（一）第按，告訴乃論之罪，其告訴應自得告訴之人知悉犯人之時起，於六月內為之
      ，刑事訴訟法第二百三十七條第一項定有明文。本件告訴人甲○○對被告黃錦
      娥、乙○○二人於八十五年四、五月間，發生性行為一次，並不知情，直至八
      十九年六月九日因與被告黃錦娥發生爭吵，始無意間在被告黃錦娥之皮包內發
      現被告黃錦娥、乙○○所立之前揭字條，因而起疑，並至中國醫藥學院鑑定，
      經確認後，始於八十九年八月十四日對乙○○、黃錦娥提起告訴，業據告訴人
      指述甚詳，且被告黃錦娥於偵審中自承：告訴人甲○○對王００，並非其與甲
      ○○所生之子乙節，並不知情，復於本院審理中供述略以：於八十九年六月九
      日當日，伊與告訴人甲○○發生爭吵，伊的皮包放在機車上，甲○○叫人把伊
      的機車打開拿走伊的皮包，．．．伊當時是叫朋友載伊離開的等語（見本院九
      十年五月廿三日審理筆錄），足徵被告黃錦娥極力在隱匿該事。更可知告訴人
      指稱其知悉被告乙○○、黃錦娥二人之相、通姦犯行之時間係在八十九年六月
      間堪以採信。雖被告二人之相、通姦行為之時間（即八十五年四、五月間）距
      告訴人提起告訴時（即八十九年八月十四日）已達四年餘，惟就告訴人而言，
      其自知悉犯人之時起（即八十九年六月間），其告訴之期間，尚未逾六月個，
      其告訴自屬合法，本院自得為實體之審理，合先敘明。
（二）右揭於八十五年四、五月間某日，甲○○叫黃錦娥外送檳榔至臺中縣后里鄉后
      豐大橋旁之乙○○工作處之工寮，席間適乙○○與外籍工人等多人在該處喝酒
      ，黃錦娥乃與之共飲，酒後乙○○與黃錦娥二人，在前揭工寮內，因而發生一
      次性行為之事實，業據被告黃錦娥於本院審理時供承不諱，且被告黃錦娥與乙
      ○○發生性行為後，黃錦娥更因而於八十六年二月九日產下一子王００，而王
      ００與告訴人甲○○是否具有親子關係，初先經告訴人甲○○攜王００至財團
      法人私立中國醫藥學院附設醫院檢驗時即已診斷出：甲○○與王００並無親子
      之關係，有該院之診斷證明書一紙（影本）在卷可按，其後復經法務部調查局
      ，對王００、告訴人甲○○、被告乙○○、黃錦娥四人抽血進行血緣檢驗，由
      該局以人類紅血球型ＡＢＯ式血型鑑定法、人類遺傳因子ＤＮＡＳＴＲ式型別
      鑑定法及累積親子關係指數ＣＰＩ值驗算法檢驗之結果，認為「依據遺傳法則
      ，王００之各項血型及各項ＤＮＡ型別與乙○○之各項相對應型別均無矛盾，
      經計算其ＣＰＩ值為二九七五八七以上，因此認為王００極可能（機率９９．
      ９９％以上）為黃錦娥與乙○○二者間所生。王００之ＤＮＡ  ＳＴＲ式ＦＧ
      Ａ、Ｄ５Ｓ８１８、Ｄ１３Ｓ  ３１７、Ｄ２１Ｓ１１、Ｄ１８Ｓ５１型別與
      甲○○之各項相對應型別均矛盾，因此認為甲○○不可能為王００之生父」，
      更進一步確認王００不可能為甲○○之子，而極可能係乙○○之子（機率９９
      ．９９％以上），有法務部調查局鑑定通知書一紙在卷可稽，再參以一般婦女
      懷胎約十個月（受孕當月起算）左右。此外，並有前揭事實欄之字條一張在卷
      可參，足認被告黃錦娥上開自承於八十五年四、五月間與乙○○發生性行為一
      次應堪採信。
（三）雖被告黃錦娥、乙○○均辯稱：該次係在飲酒而不知情之狀態下所為云云。惟
      ，發生性關係，除非早已有準備（若早已有準備，二人之相、通姦犯行，自無
      庸贅言），否則必須寬衣解帶，須有一定的時間及手續，被告二人竟會完全不
      知情，尚非無疑？而且被告二人喝酒當時並不是只有被告黃錦娥、乙○○二人
      而已，尚有多名外勞，已據被告黃錦娥供承在卷，既當時同時有多名外勞共飲
      ，則被告二人要進一步為性行為，自應再另闢處所，或令該等外勞離去，始得
      為之，凡此種種均須有一定之意識始得為之，苟被告二人均已達完全不知或精
      神耗弱之程度，被告二人如何能遂行其性行為？又被告黃錦娥於偵查中對該次
      發生性行為陳以：伊在那裏和乙○○等人喝酒，後來醉倒了，就睡在工寮床上
      ，醒來之後，發現乙○○睡在伊身旁，當時伊衣著整齊，不知發生何事等語（
      見偵查卷第三十二頁反面），被告黃衍村亦自陳：曾於八十五年四、五月間，
      與被告黃錦娥在前揭工寮飲酒，．．．印象中黃錦娥並沒有喝醉過等語（見偵
      查卷第廿一頁反面），則比對被告二人對該次飲酒之情形以觀，雖互有隱瞞，
      惟將二人之供述加以綜合比較：「被告乙○○供稱：被告黃錦娥與伊喝酒時，
      未曾發生喝醉酒之情況，而被告黃錦娥供稱：於醒來時衣著整齊」，而被告二
      人確有為性行為，已如前述，則二人於發生性行為當時意識應甚為清楚，否則
      被告黃錦娥豈可能於性行為之後仍衣著整齊？又該字條上的文義，係根據乙○
      ○所唸的意思，寫在字條上的等情，亦據被告黃錦娥供承在卷，其等二人既已
      知悉王００是其等二人之子，苟被告二人完全不知發生性行為，被告二人豈可
      知王００係其等二人所生之子？
    綜上所述，被告二人所辯要屬事後卸責之詞，均不足採信，本件事證明確，被告
    二人前開犯行，均堪以認定。
二、核被告黃錦娥所為，係犯刑法第二百三十九條前段之通姦罪；被告乙○○所為
    係犯刑法第二百三十九條後段之相姦罪。爰審酌被告犯罪動機、手段、方法、所
    生危害，及其等二人之犯後態度等一切情狀，分別量處如主文所示之刑，並分別
    諭知易科罰金之折算標準。
三、末查，被告行為後，刑法第四十一條業已於民國九十年一月十日修正公布，並於
    同年月十二日生效，比較新法即修正後刑法第四十一條第一項前段規定「犯最重
    本刑為五年以下有期徒刑以下之刑之罪，而受六個月以下有期徒刑或拘役之宣告
    ，因身體、教育、職業、家庭之關係或其他正當事由，執行顯有困難者，得以一
    元以上三元以下折算一日，易科罰金」與舊法即修正前刑法第四十一條規定「犯
    最重本刑為三年以下有期徒刑以下之刑之罪，而受六月以下有期徒刑或拘役之宣
    告，因身體、教育、職業或家庭之關係，執行顯有困難者，得以一元以上三元以
    下折算一日，易科罰金」之結果，新法就被告得予易科罰金之規定，既無較舊法
    為不利之情形，是依刑法第二條第一項前段之規定，自應適用裁判時之法律即修
    正後刑法第四十一條第一項前段之規定，併此敘明。
四、公訴意旨另以：被告等二人除前事實欄一之通、相姦犯行外，於八十五年四、五
    月間另有多次通姦、相姦犯行，訊之被告等二人均堅詞否認，而且雖性行為一次
    不見得即可受孕，然受孕是一次性行為即可的事，而本件除了能證明被告黃錦
    娥於八十六年二月九日所生之王００係被告二人為一次性行為所生之外，並無法
    因而推論其等二人其後猶有性行為。。此外，並無其他積極證據足資證明被告二
    人於此段時間有上開犯行，此部分犯行不能證明，惟公訴人以此部分與前開已成
    罪部分，具有連續犯之裁判上一罪關係，基於審判不可分之法理，不另為無罪之
    諭知，附此敘明。
據上論斷，應依刑事訴訟法第二百九十九條第一項前段，刑法第二百三十九條前段、
後段、刑法第二條第一項前段、修正後刑法第四十一條第一項前段，罰金罰鍰提高標
準條例第二條，判決如主文。
中      華      民      國      九十      年     五     月     三十     日
                                      臺灣臺中地方法院刑事第一庭
                                          法  官  吳  進  發
如不服本判決，應於判決送達後十日內向本院提出上訴狀，上訴於臺灣高等法院臺中
分院( 須附繕本 )。
附錄論罪法條：
刑法第二百三十九條
有配偶而與人通姦者，處一年以下有期徒刑。其相姦者亦同。


司法院資訊處製作；財團法人民間司法改革基金會備份。
